臺灣板橋地方法院刑事判決　　　　　　　96年度訴字第1876號
公　訴　人　臺灣板橋地方法院檢察署檢察官
被　　　告　丙○○
　　　　　　　　　　5弄53號.
　　　　　　　　　　樓
選任辯護人　王嘉斌律師
　　　　　　周福珊律師
　　　　　　賴玉梅律師
上列被告因誣告案件，經檢察官提起公訴（96年度偵字第2165號
），本院判決如下：
    主  文
丙○○無罪。
    理  由
一、公訴意旨略以：被告丙○○自民國89年起至94年1 月31日止
    ，在欣昊實業股份有限公司（下稱欣昊公司）北區○○○○○路科技股份有限公司（下稱欣路公司）擔任業務經理，負
    責銷售由美國CNC 電腦軟體公司（下稱CNC 公司）生產、臺
    灣區總代理為欣昊公司之Mastercam 電腦程式著作。丙○○
    知悉如檢舉非法重製及使用盜版Mastercam 電腦程式著作屬
    實，可獲得欣昊公司所核發之檢舉獎金，故雖明知金烜科技
    股份有限公司（下稱金烜公司）並未非法重製及使用盜版Ma
    stercam 電腦程式著作等事實，仍意圖金烜公司及其負責人
    乙○○（該公司實際負責人為乙○○之夫沈東山）受刑事處
    分，先向欣昊公司檢舉金烜公司有非法重製及使用盜版Mast
    ercam 電腦程式著作，使不知情之欣昊公司負責人甲○○信
    以為真，轉知CNC 公司後，由該公司委任律師，於92年8 月
    5 日前往臺北縣政府警察局刑事警察隊，就金烜公司及其負
    責人乙○○涉嫌違反著作權法罪嫌提出告訴，並由丙○○以
    發現金烜公司侵權行為之目擊證人身分製作筆錄，且提出切
    結書、沈東山之名片、金烜公司一樓平面圖、位置圖以佐其
    說，因而誣指金烜公司涉違反著作權法，而認被告涉犯刑法
    第169 條第1 項之誣告罪嫌等語。
二、按犯罪事實應依證據認定之，無證據不得認定犯罪事實；又
    不能證明被告犯罪或其行為不罰者，應諭知無罪之判決，刑
    事訴訟法第154條第2項及第301條第1項分別定有明文。次按
    認定不利於被告之事實須依積極證據，苟積極證據不足為不
    利於被告事實之認定時，即應為有利於被告之認定（最高法
    院30臺上字第816號判例意旨參照）；檢察官對於起訴之犯
    罪事實，倘其所提出之證據，不足為被告有罪之積極證明，
    或其指出之證明方法，無從說服法院以形成被告有罪之心證
    ，基於無罪推定之原則，自應為被告無罪判決之諭知（最高
    法院92年臺上字第128號判例意旨參照）。再按誣告罪之成
    立，以告訴人所訴被訴人之事實必須完全出於虛構為要件，
    若有出於誤會或懷疑有此事實而為申告，以致不能證明其所
    訴之事實為真實，縱被訴人不負刑責，而告訴人本缺乏誣告
    之故意，亦難成立誣告罪名（最高法院44年臺上字第892 號
    判例意旨參照）。經核本件公訴人認被告涉犯誣告罪嫌，無
    非係以被告丙○○於偵查中之供述、證人甲○○、沈東山、
    王榮南偵查中之證述及本院92年度聲搜字第1705號案卷為其
    論據。
三、訊據被告丙○○堅決否認有何前開誣告犯行，辯稱：伊在拜
    訪金烜公司後，有將拜訪實際情形向甲○○報告，伊有說並
    未親眼目睹金烜公司使用盜版Mastercam 電腦程式，當時伊
    有請甲○○考慮請蒐證公司去蒐證，但他說不用再蒐證了；
    另伊所製作之金烜公司涉嫌侵權證明書，內容並未記載伊曾
    親眼目睹金烜公司使用盜版程式等語。經查：
（一）針對舉發人檢舉真偽之判斷，欣昊公司除了舉發人主張親
      眼目睹外，一般還會請蒐證公司調查，以確認是否真有盜
      版情事，進而對被檢舉公司提出告訴等情，業經證人甲○○於偵查中證述在卷（見96年度偵字第2165號偵查卷96年
      4 月4 日訊問筆錄）。證人雖同時證稱因為被告檢舉時他
      都會說他有親眼看到，所以我們不會再找蒐證公司去蒐證
      ，他是直接去律師那邊寫檢舉信報告看到的情形等語。惟
      依卷內被告於92年8 月5 日出具之金烜公司涉嫌侵權證明
      書觀之，其上並未記載被告曾親眼目睹金烜公司盜版情事
      （見95年度他字第5584號卷第5 頁）。與被告檢舉杉信實
      業股份有限公司涉嫌使用盜版Mastercam 電腦程式時，證
      明書上明確記載被告「親眼目睹該盜版重製之Mastercam
      使用於杉信實業股份有限公司之生產工廠之實際情況」等
      情（附於96年度偵字第2165號卷第24頁），顯有差異。被
      告既未在出具之證明書上明確表示有親眼目睹金烜公司使
      用盜版Mastercam 電腦程式，則為求確切，欣昊公司理應
      再委請蒐證公司調查，蒐集更多之相關事證，始能判斷盜
      版檢舉之真實性。
（二）又被告出具上開檢舉金烜公司侵權之證明書，其上日期為
      92年8 月5 日，已如前述。惟美商CNC 電腦軟體公司委任
      告訴代理人李忠雄律師對金烜公司及負責人乙○○提出告
      訴之委任書日期為2003年7 月22日（即92年7 月22日）。
      嗣美商CNC 公司及欣昊實業有限公司亦同時於92年8 月5
      日委由李忠雄律師向臺北縣政府警察局刑事警察隊提出侵
      害著作權之告訴，有該警詢筆錄及告訴狀在卷可憑（附於
      92 年 聲搜字第17 05 號卷）。美商CNC 公司既然早在7
      月22 日 即出具委任狀，可見美商CNC 公司及欣昊公司並
      非依據被告上開檢舉證明書內容而對金烜公司提出告訴，
      而係在此之前即已有相當理由懷疑金烜公司涉嫌侵權之情
      。則美商CNC 公司及欣昊公司即非完全不知情而受利用之
      第三人。況縱或被告出具上開檢舉證明書前已向欣昊公司
      負責人甲○○口頭報告過至金烜公司業務拜訪之情形，然
      其口頭報告內容究竟如何，難以查證，即使被告當初有向
      甲○○表示金烜公司涉嫌使用盜版Mast ercam電腦程式等
      情，惟證人甲○○於本院審理中亦證稱：被告在93年3 月
      30日向公司舉發杉信實業公司涉嫌侵權案件，但公司沒有
      採信，也沒有提出告訴等語（見本院96年8 月9 日審判筆
      錄第7 頁）。由此益可得知，並非被告一提出檢舉證明，
      欣昊公司及美商CNC 公司便全盤照收而向侵權者提出告訴
      ，欣昊公司及美商CNC 公司仍有經過其他管道蒐集研判相
      關檢舉內容是否具相當可信程度，才決定是否提出告訴。
      從而於本件其對金烜公司及負責人提出告訴一事，美商
      CNC 公司及欣昊公司即難認係刑法上間接正犯所稱被利用
      之不知情第三人。
（三）再者，欣昊公司是臺灣商業軟體聯盟之會員，而依該聯盟
      之規定，檢舉盜版軟體之舉發人以有親自見聞者為限，且
      舉發人須主動、積極於調查、偵訊及法院審理階段作證，
      若法院據此作為有罪確定判決或與被舉發人於刑事判決確
      定前達成和解，始根據舉發人提供線索的多寡、品質及配
      合程度、被檢舉公司違法嚴重程度及最後法律結果決定給
      予舉發人最高新臺幣（下同）300 萬元之獎金一節，業據
      證人甲○○於本院審理中到庭證述明確（見本院96年8 月
      9 日審判筆錄），且有證人甲○○庭呈臺灣商業軟體聯盟
      軟體反盜版檢舉專案一紙附卷可查。顯見被告要獲得檢舉
      金烜公司非法重製及使用盜版Mastercam 電腦程式著作之
      檢舉獎金，除法院為有罪確定判決外，還須考量上開因素
      以決定獎金金額之多寡，並非被告一有舉發盜版之情，即
      可獲得檢舉獎金。況證人甲○○亦證稱：被告另外在同傑
      公司及建策公司侵權案件中各領到10萬零8 百元及10萬8
      千元（見同上本院審判筆錄）。以上開領取檢舉獎金之諸
      多因素及金額觀之，實難認被告僅為貪圖獲得檢舉獎金，
      而有意圖金烜公司及其負責人乙○○受刑事處分之舉。
（四）末查，被告固於臺北縣政府警察局刑事警察隊製作筆錄時
      ，證稱於95年5 月15日前往推廣軟體發現侵權情事（該公
      司實際負責人沈東山表明員工正在使用重製盜版Masterca
      m 電腦程式軟體）等情。惟被告係以證人身分製作上開警
      詢筆錄，有該警詢筆錄可稽。同日係由告訴代理人李忠雄
      律師提出告訴狀及製作警詢筆錄，亦如前述。則自難認被
      告以證人身分製作上開警詢筆錄所陳述之內容，有何涉犯
      刑法上誣告罪之情。且本件經美商CNC 公司及欣昊公司提
      出告訴後警方搜索金烜公司，雖未查扣任何盜版Masterca
      m 電腦程式軟體，惟揆諸前揭判例意旨及說明，亦難認被
      告所陳述到金烜公司推廣軟體時所發現之事實俱為出於虛
      構，即不能確認被告提供上開訊息，係出於利用美商CNC
      公司及欣昊公司而誣告他人之犯意所為。
（五）至證人沈東山、王榮南偵查中之證述，無非係要證明一般
      業務員並不能進入金烜公司電腦室，及被告所繪製之平面
      圖與該公司之實際不符等情，惟縱前開證言屬實，僅能證
      明被告未親眼目睹金烜公司涉嫌侵權之情。惟如前說明，
      被告出具之證明書亦未記載其親眼目睹之情，故此部分起
      訴書所列證據，亦難據為認定不利被告之積極事證。
四、綜上所述，公訴意旨所舉證據，尚難認定被告確有誣告犯行
    ，此外，復查無其他積極證據，足認被告有何公訴人指稱之
    情事，揆諸上開法條及判例之意旨，即應為被告無罪之諭知
    。
據上論斷，依刑事訴訟法第301條第1項，判決如主文。
本案經檢察官張瑞娟到庭執行職務
中　　華　　民　　國　　96　　年　　8　　月　　23　 　日
　　　　　　　　　刑事第七庭  審判長法　官　胡堅勤
                                    法  官　王瑜玲
                                    法  官　李君豪
以上正本證明與原本無異。
如不服本判決，應於判決送達後10日內，向本院提出上訴狀。
　　　　　　　　　　　　　　　　　　書記官　林文達
中　　華　　民　　國　　96　　年　　8 　　月　　23　　日
